臺灣高等法院高雄分院民事判決　九十年度上字第一六五號
　　上　訴　人　托福實業股份有限公司
　　法定代理人　乙○○
　　法定代理人　甲○○
右當事人間請求損害賠償事件，上訴人對於中華民國九十年三月十五日臺灣高雄地方
法院八十九年度訴字第二二一九號第一審判決提起上訴，本院判決如左：
    主      文
原判決關於駁回上訴人後開第二項之訴部分，及其訴訟費用（除確定部分外）之裁判
，廢棄。
被上訴人應給付上訴人新台幣壹佰貳拾柒萬貳仟佰捌拾元，及自民國八十九年九月
五日起至清償日止，按週年利率百分之五計算之利息。
第一審（除確定部分外）、二審訴訟費用由被上訴人負擔。
    事實及理由
一、上訴人之法定代理人黃俊傑於訴訟中變更為乙○○，由乙○○聲明承受訴訟，核
    無不合，應予准許。
二、上訴人主張：其於民國八十八年十月十九日向被上訴人訂購尺寸分別為５／—
    ×７／８之螺絲十九萬五千支及３／８—×１之螺絲十四萬一千支（訂貨單
    號碼Ｓ九二二一六及Ｓ九二二一七），被上訴人於八十八年十二月二十四日給付
    尺寸５／—×７／８之螺絲二十萬七千零二十五支及３／８—×１之螺絲
    十四萬一千零六十七支，價金共計新台幣（下同）九十萬四千二百六十元。嗣上
    訴人經被上訴人出具品質保證書後，將系爭螺絲運交美國客戶後，竟發現螺絲頭
    部有裂縫、牙長超長、華司厚度不足及牙規不合格等瑕疵而遭美國客戶全數退回
    ，並因而賠償該客戶當地應急採購之差價三十一萬七千一百二十元及貨物退運回
    台之運費五萬一千元。其雖於八十九年六月十五日發函表示被上訴人應定期補正
    前開瑕疵，如逾期未補正即解除契約，惟被上訴人迄仍置之不理等語。爰依品質
    保證書約定、買賣契約及不完全給付之法律關係，以選擇合併之訴請求被上訴人
    應返還前開買賣價金及給付損害賠償額合計一百二十七萬二千三百八十元及自八
    十九年六月十六日起算之法定利息之判決。經原審駁回其請求，於本院聲明：(一)
    原判決關於駁回上訴人後開第二項之訴部分廢棄。(二)被上訴人應給付一百二十七
    萬二千三百八十元，及自起訴狀繕本送達翌日起至清償日止，按年息百分之五計
    算之利息。(三)願供擔保，請准宣告假執行。
三、被上訴人則以：系爭螺絲頭部之瑕疵為「橫向瑕疵」，並非裂痕或摺痕，尚無礙
    於產品之正常使用。縱該瑕疵屬裂痕，惟仍符合ＩＦＩ規範之安全裂痕標準，依
    兩造於八十九年六月十七日訂立之協議書，其亦無須負責。又上訴人於系爭螺絲
    生產過程均派員監督，且其於量產前曾先製作樣品供上訴人確認，交貨後亦經上
    訴人檢驗通過，足證系爭螺絲並無滅失或減少通常效用或契約預定效用之瑕疵，
    其已依債之本旨履行債務等語，資為抗辯。於本院聲明：駁回上訴。
四、上訴人以訂貨單號碼Ｓ九二二一六及Ｓ九二二一七向被上訴人訂購尺寸分別為５
    ／—×７／８之螺絲及３／８—×１之螺絲，價金共計九十萬四千二百六
    十元等情，為兩造所不爭，復有訂貨單影本二紙在卷可稽，堪信為真。上訴人主
    張被上訴人交付之系爭螺絲有瑕疵而未依債之本旨履行債務等語，被上訴人則以
    前揭情詞置辯。是本件應審究者為：(一)被上訴人之給付是否為不完全給付？(二)上
    訴人可否解除契約？(三)上訴人得請求之金額若干？茲分述之。
五、被上訴人之給付是否為不完全給付？
  (一)查，編號Ｓ九二二一六及Ｓ九二二一七訂貨單上除均記載系爭螺絲之質料、總高
    度、牙長、華司外徑及厚度之規格外，另特別註明「客人要求很嚴，請照客人圖
    面標準公差生產」等語，而其所附圖面則以英文註記「在頭部、華司或身體有諸
    如裂縫（ｃｒａｃｋ）、皺摺（ｆｌｏｄ）等表面不平順，是不被接受的」等語
    ，有訂貨單及其所附圖面在卷可稽（原審卷第六、七、一０一、一０二頁），是
    系爭螺絲頭部、身體及華司不得有裂縫、皺摺，且其長度、厚度及高度均應符合
    前開規格乃兩造契約所約明之事項，被上訴人對編號Ｓ九二二一六及Ｓ九二二一
    七訂貨單之真正既不爭執，自應給付合於上開訂單所約定客戶要求之規格產品，
    故被上訴人抗辯：訂貨單附圖之英文註記未經上訴人提出中譯本而為被上訴人所
    無法理解；上訴人係以高級品價格訂購系爭螺絲，欲以特級品價格轉賣美國客戶
    ，而不合理要求其品質完美無瑕云云。然查，被上訴人如無法理解契約上之英文
    文義，理應自行查明或向上訴人詢問明確，既已承諾上訴人之要約，自應受契約
    內容之拘束，其抗辯委無可取。
  (二)經本院將系爭產品抽樣Ｓ九二二一六訂單三十二支；Ｓ九二二一七訂單三十支送
    請財團法人金屬工業研究發展中心（下稱金屬研究中心）鑑定之結果：
  (1)依該中心九十年十二月十二日（九０）金企字第一０二九號函之說明其鑑定結果
    ，認為抽樣之系爭產品(一)螺絲頭有裂縫及皺摺。(二)螺絲頭之裂縫或皺摺不會影響
    旋入功能，但在長期使用下有可能影響螺絲正常的鎖固功能。其鑑定過程為『螺
    絲使用之正常功效分為兩部分：一為旋入功能，由扭力測試可得之；另一為鎖固
    功能，由金相顯微試驗可得之。其中扭力測試：Ｓ九二二一六與Ｓ九二二一七訂
    單之螺絲，各抽樣八支，無論套筒位置為套至頭部底端或頭部中間皺摺處，進行
    扭斷測試時，螺絲斷裂位置均為螺牙。故在螺絲鎖固前進行旋入工作時，螺絲之
    皺摺或裂縫不會影響其旋入功效。皺摺和裂縫之金相顯微試驗：(1)Ｓ九二二一六
    訂單之螺絲，抽樣八支，其中七支目視有皺摺，一支沒有皺摺；且此八支中有三
    支由皺摺中產生裂縫，有五支由表面（非皺摺處）產生裂縫。(2)Ｓ九二二一七訂
    單之螺絲，抽樣八支，八支目視皆有皺摺，且此八支皆有由皺摺中產生裂縫。(3)
    當螺絲鎖固在對象件後，在長期使用下，上述裂縫有可能持續延伸擴張，進而影
    響螺絲正常的鎖固功效。
  (2)金屬研究中心再於九十一年三月二十日補充說明：「ＩＦＩ所定螺絲帽之安全裂
    痕標準係依據ＡＳＴＭＦ７８８／Ｆ７８８Ｍ之規定，ＡＳＴＭＦ７８８／Ｆ７
    ８８Ｍ之安全裂縫標準相關章節為§５‧３鍛造裂縫，其規定僅在下列狀況下是
    被允許的：發生於頭部頂面，且ａ、裂縫長度不超過１‧０Ｄ（Ｄ為標稱牙外徑
    ），且ｂ、裂縫寬度或深度不超過０‧０４Ｄ。故本件鑑定樣品於頭部側面之對
    角處發生有裂縫現象並不符合上述可允許的範圍。前述所謂長期使用之期間一般
    來說，螺絲鎖固後的持續鎖固期間都可屬其範圍。至於裂縫會持續延伸擴張的可
    能性是極大；因為裂縫在材料使用中都常見其成長擴大，只是成長速度有快有慢
    ，使用前難以預測。而裂縫對螺絲正常鎖固功效的影響程度當屬重要，因為螺絲
    最主要的功能—鎖固功能之失效進而會引起鎖固產品的失效」。
  (3)金屬研究中心前開第一０二九號函鑑定結果所指(一)之裂縫即是該中心八十九年十
    二月二十八日（八九）金驗字第一四二六號函所指之橫向瑕疵，而依函之說明：
    「一、依據ＣＮＳ４５４３　Ｂｌ０８７規範，對『橫向瑕疵』之定義為：因不
    當鍛造或滾製，於螺釘頭部或柄部所產生與軸線垂直之瑕疵。
  (三)綜上，依一般社會經驗，螺絲及華司之主要功能在於旋入對象件使生固定之效果
    ，故如螺絲及華司之規格與對象件之旋入孔未相契合，將導致無法旋入或旋入後
    無法充分發揮固定效用之結果；又螺絲之主要功能既在於固定對象件，如在對象
    件預定鎖固之期間內因螺絲本身之瑕疵而失去鎖固效用，將連帶使對象件喪失原
    有功效，甚至因而發生毀損之可能，故螺絲產品通常均被預定可供使用相當期間
    ，此為眾所周知之事實，無待舉證。本件上訴人僅向被上訴人訂購系爭螺絲而不
    包括對象件，顯然預定將系爭螺絲使用於其他對象件之上，則如被上訴人生產之
    螺絲不符合訂購單上之規格，或其頭部、身體有裂縫，即有無法與對象件契合或
    長期鎖固之風險，而與債之本旨有違。是上訴人為預防螺絲規格不符無法長期鎖
    固，而於訂購單上表明系爭螺絲應有之各項規格並特別註明在螺絲頭部、華司或
    身體不得有裂縫、皺摺等表面不平順之情形，被上訴人自須依約提出給付，乃其
    所生產系爭螺絲經抽樣鑑定之結果，竟於抽樣之十六支全部有前揭裂縫瑕疵而影
    響其正常鎖固功效，且與ＩＦＩ規範所允許之安全標準不符，自難認被上訴人已
    依債之本旨提出給付，顯屬因可歸責於被上訴人之事由而給付不完全。
  (四)被上訴人雖抗辯：前揭裂縫符合ＩＦＩ規範之安全標準，且無礙於系爭螺絲之正
    常使用云云。惟查，金屬研究中心八十九年十二月二十八日（八九）金驗字第一
    四二六號函雖謂：經查閱ＡＳＴＭＦ７８８／Ｆ７８８Ｍ、ＳＡＥＪ１２３ＭＡ
    Ｒ９４、ＳＡＥＪ１２３Ｃ等規範，對於橫向瑕疵之限制，並無說明。且正常使
    用工具旋轉此疑為橫向瑕疵產品時，無使用上的問題。然上開函並未就橫向瑕疵
    所瑕疵於螺絲鎖固在對象件後，在長期使用下，裂縫有可能持續延伸擴張，進而
    影響螺絲正常的鎖固功效，予以實驗說明，自難認系爭產品之橫向瑕疵不影響螺
    絲正常鎖固功能，被上訴人上開抗辯委無可取。
六、上訴人可否解除契約？
  (一)按因可歸責於債務人之事由，致為不完全給付者，債權人得依關於給付遲延或給
    付不能之規定行使其權利。又契約當事人之一方遲延給付者，他方當事人得定相
    當期限催告其履行，如於期限內不履行時，得解除其契約。民法第二百二十七條
    第一項及第二百五十四條分別定有明文。又系爭螺絲非特定物，被上訴人自得另
    給付無瑕疵之物補正之，而上訴人依關於給付遲延之規定，於八十九年六月十五
    日催告被上訴人於七日內定期補正，有存證信函影本一份在卷足憑（原審卷第十
    一至十四頁），被上訴人逾期未補正，上訴人主張解除契約，即屬有據。
  (二)被上訴人辯稱：兩造曾於八十九年六月十七日達成協議，如系爭螺絲之裂縫符合
    ＩＦＩ規範，即由上訴人負責全數金額云云。經查，上訴人將系爭螺絲運送美國
    客戶遭全數退回後，於八十九年四月二十日作成「客戶抱怨總結報告」（原審卷
    第十頁），其上記載「客戶抱怨總結報告」、「客戶抱怨原因」、「處理過程，
    結果及日後改善措施」、「主管評語」及「主管簽名」等字樣均為預先印製之文
    字，其餘內容則係填表人事後書寫填入，足證該報告屬上訴人公司內部制式化之
    文書，報告下方之主管簽名則係用以表明該報告內容業經主管審核之意。至其上
    「如果品質是因裂痕我方（凱雍）願付向托福收取金額全數退回，如果府（符）
    合ＩＦＩ規範就由托福公司負責全數金額。凱雍甲○○６／」等字樣則係被上
    訴人之法定代理人於同年六月十七日所書寫，為被上訴人自承在卷（本院卷第三
    ０六頁）。從而，上訴人方面之「主管簽名：ＬＥＯＮ」係於八十九年四月二十
    日針對其客戶抱怨之報告內容所為，而非承諾被上訴人方面之甲○○事後書寫之
    前揭文義，自難認兩造已達成合意，此外，被上訴人又無法舉證證明兩造就前揭
    文義有何口頭或書面協議，況系爭螺絲之裂縫亦不符合ＩＦＩ規範之安全標準，
    已如前述，是其此部分辯詞，尚難採信。
  (三)被上訴人又辯稱：系爭螺絲量產前曾提供樣品供上訴人確認，生產過程中上訴人
    曾派員全程監工，交付後更經上訴人檢驗合格，並在其公司不合格處理單上批註
    「現況未損及使用功能，擬請特准」、「餘同意接受」等字樣，自不得再主張系
    爭螺絲有瑕疵云云。惟按不完全給付之債務不履行責任與物之瑕疵擔保責任之法
    律性質、構成要件及規範功能各不相同，本件上訴人主張依不完全給付之法律關
    係解除契約並請求損害賠償，當無民法第三百五十六條之適用，縱其未盡檢查與
    通知義務，仍不因此產生失權之效果。況以系爭螺絲之數量多達三十多萬支，上
    訴人現實上無法一一詳查，而僅得以抽樣之方式為之，經其抽樣檢查後，在公司
    之不合格處理單上記載：Ｓ九二二一六訂單之螺絲有「長度不良」、「頸下Ｒ角
    較大」及「華司外徑某點較小」等瑕疵，Ｓ九二二一七訂單之螺絲有「頸下Ｒ角
    較大」之瑕疵，自難認上訴人已無條件受領被上訴人之全部給付而免除其不完全
    給付之責。至上訴人有無於生產過程派員全程監工或其二份檢驗報告係由設有金
    相實驗室檢驗系爭產品等情，兩造雖有爭執，惟縱經上訴人於被上訴人生產過程
    為監工及抽樣檢驗，被上訴人就全部產品亦均應依契約負給付所約定之產品之義
    務，是被上訴人前揭所辯，亦無足採。
  (四)被上訴人另辯稱：鑑定前之整理爭點僅限於裂痕或摺痕，上訴人不得再以其他理
    由主張不完全給付云云。惟查，依原審八十九年九月四日言詞辯論筆錄所示，兩
    造僅於第一次鑑定前合意鑑定之範圍為裂痕或摺痕，及是否影響物之正常使用狀
    況，而未經整理爭點，上訴人自得於本院提出新攻擊或防禦方法
七、上訴人得請求之金額若干？
  (一)按契約解除時，當事人雙方互負回復原狀之義務，由他方所受領之給付物，應返
    還之。受領之給付為金錢者，應附加自受領時起之利息償還之。又解除權之行使
    ，不妨礙損害賠償之請求。損害賠償，除法律另有規定或契約另有訂定外，應以
    填補債權人所受損害及所失利益為限。民法第二百五十九條第一、二款、第二百
    六十條及二百十六條第一項分別定有明文。上訴人因可歸責於被上訴人之事由致
    不完全給付，而依給付遲延之規定解除契約，已如前述，依前開規定，自得請求
    被上訴人返還價金及賠償所受損害。
  (二)上訴人主張系爭螺絲之買賣價金為九十萬四千二百六十元，為被上訴人所不爭，
    復有統一發票影本一紙在卷足憑（本院卷第二一六、二一八頁），上訴人解除買
    賣契約請求返還之，自屬有據。
  (三)上訴人另主張因被上訴人給付不完全，致其美國客戶必須於當地採購應急，並向
    其追償美金一萬零三百九十八點五元之價差，及退運系爭螺絲回台之美金一千六
    百七十二點一三元運費而受有損害等語，有經我國駐紐約台北經濟文化辦事處認
    證之ＦＯＲＤ  ＡＴＬＡＮＴＩＣ  ＦＡＳＴＥＮＥＲ股份有限公司證明文件影
    本一份足憑（本院卷第二五二頁），上訴人請求價差部分為三十一萬七千一百二
    十元，運費部分為五萬一千元，均係以約一比三十點五之匯率換算新台幣，並未
    逾越近年美金對新台幣約為一比三十三至三十五之匯率，亦屬有據。被上訴人雖
    爭執前揭證明文件或為影本，或為外國公司之代表簽署人之名稱不一，或未經外
    交部認證我國駐外單位之戳章之真正等等，上開文件不具證據能力及證據力云云
    。惟查，前揭證明文件既經我國駐外單位認證，再者，該文件係以ＦＯＲＤＡＴ
    ＬＡＮＴＩＣＦＡＳＴＥＮＥＲ股份有限公司之名義所出具，與上訴人歷次提供
    該公司之理賠證明（原審卷第九頁）、客戶拒絕受領報告（原審卷第一０三、一
    ０四頁）、系爭螺絲用途說明函（本院卷第一四四、一九八頁）一致，並當庭提
    出原本經本院核對無訛（本院卷第二六二頁），佐以系爭螺絲確有如該公司指述
    之規格不符及頭部有裂縫等瑕疵，業如前述，而系爭產品原係銷售外國，現卻由
    上訴人保管中（本院卷第六十四頁）等情，自堪認上開文件內容真實可信。雖上
    開文件與上訴人前提出該公司係由不同之人代表簽署，但既係以同一公司之名義
    為之，僅係同公司之不同員工所製作而已，被上訴人執此指摘文書之真正，尚非
    有據。
  (四)從而，上訴人解約後得請求返還及損害賠償之金額，共計一百二十七萬二千三百
    八十元。
八、綜上所述，上訴人依不完全給付之法律關係，請求被上訴人給付一百二十七萬二
    千三百八十元，及自起訴狀繕本送達翌日即八十九年九月五日起至清償日止，按
    週年利率百分之五計算之法定遲延利息，洵屬正當，原審就此應准許部分，為上
    訴人敗訴之判決，尚有未洽，上訴意旨指摘不當，為有理由，自應由本院廢棄改
    判准許之。又上訴人雖陳明願供擔保，請准為假執行之宣告，惟因被上訴人之上
    訴利益未逾一百五十萬元，經本院判決即告確定，無宣告假執行之必要，原審駁
    回其此部份假執行之聲請，理由雖有不同，結論一致，本院毋庸另為駁回之諭知
    。上訴人另依品質保證書及買賣瑕疵擔保之法律關係為請求權，以選擇合併之訴
    請求被上訴人負返還價金及賠償損害責任部分，因其依不完全給付之法律關係，
    已獲全部勝訴之判決，自無再予審究之必要，併予敘明。
九、據上論結，本件上訴為有理由，依民事訴訟法第四百五十條、第七十八條，判決
    如主文。
中     華     民     國     九十一     年      十一     月      七      日
                                   臺灣高等法院高雄分院民事第二庭
~B1審判長法官　簡色嬌
~B2法　　　官　林紀元
~B3法　　　官　陳真真
右為正本係照原本作成。
本件不得上訴。
中　　　華　　　民　　　國　　九十一　　年　　 十一　　 月　　　八　　　日
~B法院書記官　黃琳群
